【裁判字號】    91,簡,104
【裁判日期】    920211
【裁判案由】    廢棄物清理法
【裁判全文】
臺中高等行政法院判決                              九十一年度簡字第一○四號
    原      告  碩泰環保事業股份有限公司
    代  表  人  甲○○
    訴訟代理人  丁○○
    被      告  彰化縣伸港鄉公所
    代  表  人  乙○○
    訴訟代理人  丙○○
右當事人間因廢棄物清理法事件，原告不服彰化縣政府中華民國九十一年三月二十二
日府法訴字第○○五一二二七○號訴願決定，提起行政訴訟，本院判決如左︰
    主  文
訴願決定及原處分均撤銷。
訴訟費用由被告負擔。
    事  實
一、事實概要：緣原告係事業機構，應依規定管理其事業廢棄物，經行政院環境保護
    署稽查督察大隊中區隊於民國九十年十一月二十日上午十時五分至原告位於彰化
    縣伸港鄉○○○○路六號之彰濱廠稽查，發現原告於九十年七月二十五日受理案
    外人斯凱特公司載運二十包（約二十噸）含銅污泥至原告處測試，其中四包（約
    四噸）並已實際進入原告生產線測試，惟原告未依規定以網路或書面方式向主管
    機關申報其處理情形，違反廢棄物清理法第三十一條第一項第二款之規定，乃檢
    送該署稽查工作紀錄影本乙份，函請彰化縣政府依法辦理，經彰化縣政府防治公
    害美化環境機動抽查小組據以開立告發單，案移被告裁處原告新台幣（下同）六
    萬元罰鍰。原告不服，提起訴願未獲變更，遂提起本件行政訴訟。
二、兩造聲明：
  (一)原告聲明求為判決：訴願決定及原處分均撤銷。
  (二)被告聲明求為判決：駁回原告之訴。
三、兩造之陳述：
  (一)原告主張之理由：
    1.依廢棄物清理法第二條第二款有害事業廢棄物認定標準，銅及其他化合物（總
      銅）之有害廢棄物僅限於污染防治設備所產生之污泥。查斯凱特公司屬於乙家
      不具污染防治設備之貿易公司，其所持銅泥又出示向台灣銅箔公司以產品方式
      購得證明，原告根據其性狀不能客觀認定其為污染防治設備產生之有害污泥。
      且原告雖為環保主管登記之甲級廢棄物處理業，但亦為經濟部合法登記之金屬
      基本工業工廠，專職金屬銅之回收，鑒於銅有害廢棄物之判定主要係根據製程
      ，工廠試車亦未明確列入該法規範項目，自不能主觀認定其為違法之實。
    2.且後查事前斯凱特公司有違法出口遭退運情事，如持有人已違法在案，主管單
      位並未明文通告亦未列管追蹤，以致該筆原料仍能自由流通於市場，致使原告
      未能事先知情而告觸法，致令合法之產業蒙受其害，原告不服。
    3.本案所涉乃氫氧化銅原料是否為有害廢棄物？依據廢棄物清理法第二條第二款
      有害事業廢棄物認定標準，銅及其他化合物（總銅）為有害廢棄物者，依法僅
      限於污染防治設備所產生之污泥。而本案關係之斯凱特公司係屬於乙家不具污
      染防治設備之貿易公司，其所持之氫氧化銅又出示有向台灣銅箔公司以產品方
      式購得之證明，原告根據其性狀實難認定其為污染防治設備產生之有害事業廢
      棄物。
    4.其次，原告雖為環保主管登記之甲級廢棄物處理業，但亦為經濟部合法登記之
      金屬基本工業加工廠，專司金屬銅之回收，收受銅原料再生為其主要且正常之
      業務。而相關證照，亦未將上項業務列入廢棄物清理法規範之內。
    5.再查，被告認為事前斯凱特公司已有違法出口本案氫氧化銅遭退運情事，以此
      類推受理其氫氧化銅再生之原告為違法之設定。惟依法不得出口販賣並不意謂
      依法不得在國內買賣；且持有人既有違法在先，被告並未明文公告周知，亦未
      列管追蹤，以致該筆原料仍能自由流通於市場作為加工來源，原告又何能知情
      ？被告用法既有錯誤且有設陷而入人於罪之嫌，做法自難稱允當。
    5.綜上所陳，被告對本案之處理，顯有違法或不當之處，謹請撤銷被告之原處分。
  (二)被告答辯之理由：
    1.按事業廢棄物清理法第三十一條第一項第二款規定：「經中央主管機關指定公
      告一定規模之事業，應於公告之一定期限辦理下列事項：『二、依中央主管機
      關規定之格式、項目、內容、頻率，以網路傳輸方式，向直轄市、縣（市）主
      管機關申報其廢棄物之產出、貯存、清除、處理、再利用、輸出、輸入、過境
      或轉口情形。但中央主管機關另有規定以書面申報者，不在此限。』」原告係
      屬行政院環境保護署公告應以網路傳輸方式申報其事業廢棄物貯存、清除、處
      理及再利用情形之事業機構，其清除、處理任何事業廢棄物，應依規定申報。
      稽查時，原告未依規定上網申報斯凱特公司事業廢棄物之清理情形，顯已違反
      事業廢棄物清理法之規定，對原告為罰鍰之行政處分，並無不合。
    2.綜合上述結論，原告之違反事實與廢棄物清理法揆諸首揭法條規定，被告所為
      之行政處分，並無違誤，鑑請駁回其訴訟，以彰法紀。
  理  由
一、本件被告以原告係事業機構，應依規定管理其事業廢棄物，經行政院環境保護署
    稽查督察大隊中區隊於九十年十一月二十日上午十時五分至原告位於彰化縣伸港
    鄉○○○○路六號之彰濱廠稽查，發現原告於九十年七月二十五日受理案外人斯
    凱特公司載運二十包（約二十噸）含銅污泥至原告處測試，其中四包（約四噸）
    並已實際進入原告生產線測試，惟原告未依規定以網路或書面方式向主管機關申
    報其處理情形，違反廢棄物清理法第三十一條第一項第二款之規定，乃檢送該署
    稽查工作紀錄影本乙份，函請彰化縣政府依法辦理，經彰化縣政府防治公害美化
    環境機動抽查小組據以開立告發單，案移被告裁處原告六萬元罰鍰，固非無見。
二、經查本件原告於九十年七月二十五日受理案外人斯凱特公司載運二十包（約二十
    噸）含銅污泥至原告處測試，該含銅污泥係台灣銅箔公司污染防治設備所產出，
    並依ＴＣＬＰ溶出標準判定為有害事業廢棄物，為本院審理另案斯凱特公司違反
    廢棄物清理法事件所已知之事實，此有本院九十一年度訴字第三五六號判決一件
    附卷可稽，而原告為領有政府機關核可之廢棄物處理場（廠）操作許可證之公司
    ，原告收受上開含銅污泥自應查明是否為有害事業廢棄物，且原告從事廢棄物處
    理業務，自應較一般人有更高之認識及注意，原告認該含銅污泥為非有害事業廢
    棄物，於接受處理時未予申報，雖非故意，亦難辭其過失之責任，合先敘明。
三、惟查本件被告對原告裁罰所開立之違反廢棄物清理法案件處分書通知單，其上記
    載原告之違反時間為「九十年十一月二十日十時五分」，違反事實為「未依規定
    以網路傳輸方式或以書面方式向主管機關申報」，違反地點為「彰化縣伸港鄉○
    ○村○○○○路六號」，此有該處分書一紙附卷可稽。被告所開立之處分書是處
    罰原告於九十年十一月二十日十時五分，未依規定以網路傳輸方式或以書面方式
    向主管機關申報其廢棄物之處理情形。然原告既於九十年七月二十五日受理案外
    人斯凱特公司載運二十包含銅污泥至原告處測試，其中四包（約四噸）並已實際
    進入原告生產線測試，嗣因未符合斯凱特公司之需要而停止，斯凱特公司乃於九
    十年八月十五日雇車抽走全部液體成品，已據原告陳述在案，則原告依據行政院
    環境保護署八十八年七月三十一日環署廢字第○○五一五九二號公告之規定，原
    告應於收受後十二小時內及處理完成日連線申報，亦即原告應於九十年七月二十
    五日收受後十二小時內及九十年八月十五日載走之日向主管機關申報其廢棄物之
    處理情形，而被告之處分書上記載之時間係行政院環境保護署人員至原告公司檢
    查之時間，與原告依規定應申報之時間（亦即違反之時間）不符。又原告違反之
    時間，係在九十年十月二十四日廢棄物清理法修正公布前，依實體從舊，程序從
    新之原則，且舊法較新法為輕，準此，本件原告違反廢棄物清理法之事件，自應
    適用原告違章行為時（即九十年十月二十四日修正公布前）之廢棄物清理法第十
    三條第三項第二款、第二十五條第一款加以處罰，而非適用修正後之廢棄物清理
    法第三十一條第一項第二款、第五十三條加以處罰，被告適用法律即有違誤。是
    被告處分書所載之違反時間，與原告實際之違章時間不符，及其適用法律有錯誤
    ，被告所為處罰即有違誤，訴願決定未予糾正，亦有未洽。原告起訴意旨雖未據
    此執以指摘，然被告既有上開違誤之處，自應由本院將訴願決定及原處分均撤銷
    ，另由被告為適法之處分，以昭折服。又本件為簡易訴訟程序案件，爰依法不經
    言詞辯論判決。
四、據上論結，本件原告之訴為有理由，依行政訴訟法第二百三十三條第一項、第二
    百卅六條、第一百九十五條第一項前段、第九十八條第三項前段，判決如主文。
中      華      民      國    九十二    年      二      月    十一      日
                 臺 中 高 等 行 政 法 院 第 二 庭
                                      法     官  林  秋  華
右正本證明與原本無異。
如不服本判決，應於判決送達後二十日內，以本訴訟事件所涉及之法律見解具有原則
性者，始得向本院提出上訴狀並表明上訴理由，經最高行政法院許可，否則不得上訴
；如於本判決宣示後送達前提起上訴者，應於判決送達後二十日內補提上訴理由書（
均應依對造人數提出繕本）。提起上訴應預繳送達用雙掛號郵票拾份（每份三十四元
）。
中      華      民      國    九十二    年      二      月    十一      日
                                     法院書記官  杜  秀  君


司法院資訊處製作；財團法人民間司法改革基金會備份。
